# Algoritmos de Clustering

## K-means

El primer ejemplo que voy a incluir de K-Means está desarrollado y explicado en un post en el blog de Datacamp: [K-Means Clustering in R Tutorial](https://www.datacamp.com/community/tutorials/k-means-clustering-r)

La autora del post explica cómo aplicar el algoritmo K-Means sobre información de Uber con R.

El algoritmo K-Means es...


```{r , warning= FALSE, message= FALSE}
library(tidyverse)
library(gridExtra)
```


Primero importamos los datos: 
```{r , warning= FALSE, message= FALSE}
#apr14 <- read.csv("https://raw.githubusercontent.com/fivethirtyeight/uber-tlc-foil-response/master/uber-trip-data/uber-raw-data-apr14.csv")
#may14 <- read.csv("https://raw.githubusercontent.com/fivethirtyeight/uber-tlc-foil-response/master/uber-trip-data/uber-raw-data-may14.csv")
#jun14 <- read.csv("https://raw.githubusercontent.com/fivethirtyeight/uber-tlc-foil-response/master/uber-trip-data/uber-raw-data-jun14.csv")
#jul14 <- read.csv("https://raw.githubusercontent.com/fivethirtyeight/uber-tlc-foil-response/master/uber-trip-data/uber-raw-data-jul14.csv")
#aug14 <- read.csv("https://raw.githubusercontent.com/fivethirtyeight/uber-tlc-foil-response/master/uber-trip-data/uber-raw-data-aug14.csv")
#sep14 <- read.csv("https://raw.githubusercontent.com/fivethirtyeight/uber-tlc-foil-response/master/uber-trip-data/uber-raw-data-sep14.csv")
```

Unimos los datasets en uno solo

```{r , warning= FALSE, message= FALSE}

#data14 <- bind_rows(apr14, may14, jun14, jul14, aug14, sep14)

```

Salvamos como objeto RDS (ocupa menos que en csv y así me aseguro de no superar el límite de Github)

```{r , warning= FALSE, message= FALSE}

#saveRDS(data14, file = "data/data14.rds")

```

Cargamos los datos
```{r , warning= FALSE, message= FALSE}

data14 <- read_rds("data/data14.rds")

```
